臺灣新北地方法院板橋簡易庭小額民事判決
110年度板小字第3815號
原      告  潘秀華  
訴訟代理人  陳必奇  
被      告  生活藝術家社區管理委員會

法定代理人  陳瑞園  
上列當事人間請求返還溢繳費事件，於中華民國111年5月13日
言詞辯論終結，本院判決如下：
    主  文
被告應給付原告新台幣肆萬捌仟零肆拾捌元，及自民國一百一十
年九月十六日起至清償日止，按年息百分之五計算之利息。
原告其餘之訴駁回。
訴訟費用新台幣壹仟元由被告負擔新台幣柒佰貳拾貳元，餘由原
告負擔。
本判決原告勝訴部分得假執行。但被告如以新台幣肆萬捌仟零肆
拾捌元為原告預供擔保，得免為假執行。
    事  實  及  理  由
一、本件被告經合法通知，未於最後言詞辯論期日到場，查無民
    事訴訟法第386條所列各款情事，應准原告之聲請，由其一
    造辯論而為判決，合先敘明。
二、原告起訴主張：緣原告於民國98年7月2日購入門牌號碼新北
    市○○○路000號1樓建物(下稱系爭房屋)，為被告社區之區
    分所有權人，房屋坪數為33.59坪，被告以每坪40元向原告
    收取管理費，加計機車清潔費100元後每月數額為新臺幣(下
    同)1,444元。惟依社區規約(下稱系爭規約)第10條第4項載
    明：管理費依權狀坪數二樓以上每坪四十元，一樓每坪三十
    元，並未將一樓區分為店舖營業用或非店舖營業用，故系爭
    房屋應以每坪30元繳納管理費而非每坪40元，則原告每月溢
    繳336元，是以原告自98年7月2日購入系爭房屋至110年6月
    止，溢繳費用合計溢繳之款項共計48,048元(計算式336元×
    ×143月＝48,048元），加計按年息10%計算之利息後為
    52,853元，經原告向被告反應上開款項有誤收溢繳之情，詎
    被告仍不返還。為此，爰依不當得利及系爭規約之法律關係
    提起本件訴訟，並聲明：被告應返還52,853元（起訴時請求
    66,528元，於111年4月15日減縮），及自起訴狀繕本送達翌
    日起至清償日止，按年息10%計算之利息一節，業據提出管
    理費繳費單、存證信函、94年3月26日第一次區權會通過住
    戶規約、104年1月25日修訂版住戶規約、麗寶生活藝術家93
    年8月房屋預定買賣契約書-住戶公約、社區94年6月15日版
    生活公約等件為證，被告固不爭執原告為系爭房屋所有權人
    、自98年7月起至110年6月止，均以每坪40元之標準向原告
    收取管理費，惟否認有何不當得利，並就原告之請求，另以
    ：104年1月25日住戶規約於每坪30元之文字前漏載營業店鋪
    等字句，系爭房屋為1樓住家用途，依規約約定，以每坪40
    元計收管理費云云置辯，則本件兩造間有爭執，應予以審究
    者，在於：系爭房屋所應繳納之管理費若干？原告主張有無
    理由？
三、按管理費依權狀坪數二樓以上每坪40元，一樓每坪30元…機
    車每車位100元收繳…，系爭規約第10條第4項定有明文(參本
    院卷第43頁、第103頁及限閱卷內依職權向區公所函詢之系
    爭規約)，足證系爭規約就系爭房屋所在之一樓部分，係以
    每坪30元計收管理費，並無區分營業用或住家用途，原告上
    開主張洵屬有據，而被告辯稱系爭房屋係住家用途應以每坪
    四十元計收管理費，規約僅係因校正因素而於每坪三十元之
    文字前漏未記載營業店鋪等字句云云，然未能舉證以實其說
    ，被告所辯尚無足採，準此，系爭房屋佔地面積為33.59坪
    ，每坪以30元計收管理費，加計機車每車位100元，則原告
    每月應繳之管理費為1,108元(計算式：33.59坪×30元+ 100
    元機車停車費=1,108元，元以下四捨五入)。
四、次按無法律上之原因而受利益，致他人受損害者，應返還其
    利益。雖有法律上之原因，而其後已不存在者，亦同；應付
    利息之債務，其利率未經約定，亦無法律可據者，週年利率
    為百分之五，民法第179條及第203條定有明文。經查，系爭
    房屋應繳之管理費為1,108元，業經審認於前，而被告自97
    年2月至110年6月，每月向原告收取1,444元，則原告溢繳管
    理費之數額為48,048元(計算式：(1,444元-1,108元)×143
    月=48,048元)；另原告主張被告除應返還前揭溢繳本金
    48,048元外，尚應依系爭規約第10條第5項加計按年息10％
    計算之遲延利息一節，惟查系爭規約第10條第5項係規定：
    「區分所有權人若在規定日期未繳納應繳金額時，管理委員
    會除得訴請法院命其給付應繳之金額及另外收取遲延利息，
    以未繳金額之年息10%計算。」，觀諸條文文義，上開約定
    規範之情況乃區分所有權人未繳管理費時，管理委員會得向
    區分所有權人收取按未繳金額加計年息10%之遲延利息，非
    謂區分所有權人溢繳管理費時亦有上開約定之適用，既系爭
    規約未就溢繳管理費部分另有規定，則應回歸民法第203條
    之適用，以法定利息年息5％計算，始為適法，又原告既聲
    明自起訴狀繕本送達翌日起至清償日止計收遲延利息，則無
    先以本金加計利息，復又重複請求遲延利息之理。是原告請
    求被告應給付按48,048元加計年息10％計算之利息4,805元
    部分，難謂有據。
五、從而，原告依不當得利之法律關係請求被告給付52,853元及
    自起訴狀繕本送達翌日起至清償日止，按年息10%計算之利
    息，於上開48,048元及自110年9月16日至清償日止，按年息
    5%計算之利息之範圍內，為有理由，應予准許；逾此部分之
    請求，則屬無據，應予駁回。
六、本件事證已臻明確，兩造其餘攻擊、防禦方法與判決之結果
    不生影響，爰不一一贅論，併此敘明。
七、本件係關於請求金錢之給付，且其標的金額或價額在100,00
    0元以下者之小額訴訟，應併依民事訴訟法第436條之19之規
    定，確定兩造應負擔之訴訟費用額為如主文第3項所示金額
    ，及就被告敗訴部分依職權宣告假執行及被告得供相當擔保
    金額而免為假執行。
中　　華　　民　　國　　111 　年　　6 　　月　　30　　日
                  臺灣新北地方法院板橋簡易庭
                      法  官  李昭融
以上正本係照原本作成。
如不服本判決，應於收受送達後20日內以違背法令為理由向本庭
（新北市○○區○○路○段00巷0號）提出上訴狀並表明上訴理
由（應表明一、原判決違背法令及其具體內容；二、依訴訟資料
可認為原判決有違背法令之具體事實），如於本判決宣示後送達
前提起上訴者，應於判決送達後20日內補提上訴理由書（須附繕
本），未依上揭期間補提合法上訴理由者，法院得逕以裁定駁回
上訴。如委任律師提起上訴者，應一併繳納上訴審裁判費。
中　　華　　民　　國　　111 　年　　6 　　月　　30　　日
                      書記官  劉美蘭